【裁判字號】    95,裁,1351
【裁判日期】    950622
【裁判案由】    綜合所得稅
【裁判全文】
最  高  行  政  法  院  裁  定
                                     95年度裁字第01351號
聲  請  人  甲○○
上列聲請人因與相對人財政部臺灣省北區國稅局綜合所得稅事件
，對於中華民國94年12月26日本院94年度裁字第02827號裁定，
聲請再審。本院裁定如下：
    主  文
再審之聲請駁回。
再審訴訟費用由聲請人負擔。
    理  由
一、按行政訴訟法第283條準用同法第273條第1項第1款所謂適用
    法規顯有錯誤，係指原裁定所適用之法規與該案應適用之現
    行法規相違背，或與解釋判例有所牴觸者而言，至於法律上
    見解之歧異，再審聲請人對之縱有爭執，要難謂為適用法規
    顯有錯誤，而據為再審之理由。
二、本件聲請人因87年度綜合所得稅及罰鍰事件，不服財政部台
    灣省北區國稅局93年2月3日北區國稅法二字第0930011825號
    復查決定，循序提起行政訴訟，經台北高等行政法院以93年
    度訴字第2652號裁定駁回聲請人之訴，聲請人仍不服，提起
    上訴，經本院以94年度裁字第2827號裁定予以駁回而告確定
    。
三、本件聲請人對本院94年度裁字第2827號裁定（下稱原確定裁
    定）聲請再審，聲請意旨略以：(一)聲請人居住於台北縣，向
    財政部台灣省北區國稅局提起訴願亦等同於向財政部提起訴
    願，且財政部台灣省北區國稅局係位於桃園縣桃園市，故依
    訴願扣除在途期間辦法第二條之規定，台北縣至桃園縣之在
    途期間為三日。(二)依訴願法第17條，計算期間之方式，就必
    須依照民法之規定計算；依民法第119條、第122條之規定，
    在計算訴願期間時，最後一日為星期日、紀念日或其他休息
    日時，應以其休息日之次日代之。(三)復查決定書於93年2月
    19日送達聲請人者，則30日之不變期間，應自93年2月20日
    開始起算30日之訴願期間，所以算至3月20日剛好滿30日，
    但是3月20日為星期六為例假日，所以依照訴願法第17條、
    第119條、第122條之規定之計算，依法應順延到星期一代之
    。所以，如再加上前述3日之在途期間，訴願期間30日之不
    變期間之末日應為3月25日。因此，訴願人於3月24日提起訴
    願，應屬於法定期間提起訴願，於法並無不合。(四)原確定裁
    定認為，30日之不變期間最後一日為3月20日星期六例假日
    ，再加上3日之在途期間為3月23日星期二。但是此種算法明
    顯違反訴願法第17條及民法第119、122條之規定。況且假設
    不加計在途期間者其算法也必須算至3月22日星期一為訴願
    期間的最後一日；也就是說如果不加計在途期間，訴願期間
    最後一日的計算也必須依照訴願法第17條及民法第122條規
    定來計算，那為何在加計在途期間者，則卻捨棄訴願法第17
    條、第122條來計算？且原確定裁定中也未說明為何不必適
    用民法第122條規定之理由，顯見原確定裁定未依民法第122
    條之規定計算，則原確定裁定適用法規顯有錯誤。故本件計
    算訴願期間確定者，應先確定法定之30日之訴願不變期間為
    何日，然後再附加3日之在途期間，方為適法。(五)根據90年
    高等行政法院法律座談會第15號提案結論所採之乙說，附加
    應先計算法定期間後，再往後加上在途期間，始為確定之日
    。原確定裁定以為90年高等行政法院法律座談會第15號提案
    結論與本件並不相同等語，經查90年高等行政法院法律座談
    會第15號提案結論是在說明法定期間及在途期間如何計算，
    而在本件中亦是涉及同樣的問題，不知為何90年高等行政法
    院法律座談會第15號提案結論與本件並不相同。綜上所述，
    原確定裁定未依訴願法第17條、民法第119、122條之規定來
    認定計算訴願之期間，也未說明其計算法定期間及在途期間
    之計算依據及標準、及原確定裁定如何適用訴願法第17條及
    民法第119條、第122條之規定認定計算訴願之期間，致嚴重
    剝奪聲請人之權利，且未說明聲請人依照上開法律計算到底
    有何錯誤等語。
四、本院查：
  (一)最高法院63年度第3次刑庭庭長會議曾就提案：「應於法定
    期間內為訴訟行為之人，其住、居所或事務所不在法院所在
    地者，其期間之末日應如何計算﹖究須就在途期間及不變期
    間分別計算其末日，抑應連續計算？」，作成決議：「應於
    法定期間內為訴訟行為之人，其住、居所或事務所不在法院
    所在地者，其期間末日之計算，應將應扣除之在途期間與不
    變期間聯接計算，以其最後一日為期間末日」，而高等行政
    法院90年度法律座談會就提案第15號研討結果所採乙說之見
    解，僅係謂「行政訴訟法第八十九條規定之扣除在途期間，
    實係於法定期間外，附加在途期間之謂。在途期間，不但適
    用於通常法定期間，即不變期間亦應適用。法定上訴期間如
    有在途期間之扣除，實質上乃為法定期間之延長，故無論受
    不利益判決之當事人有無上訴，計算確定日期，均應計入在
    途期間」等語，並無抗告意旨所謂「既謂附加，則應先計算
    法定期間後，再往後加上在途期間，始為確定之日」之語，
    尤無「應先確定法定期間之末日後，再加計在途期間」之說
    法，足見實務上通說見解係將應扣除之在途期間與不變期間
    聯接計算，以其最後一日為期間末日，如該末日為星期日、
    紀念日或其他休息日時，始以其休息日之次日代之。
  (二)原確定裁定以「揆諸訴願法第14條第1項規定及第16條第1項
    規定，合法提起訴願期間，除法定訴願期間外，應加計其在
    途期間，而為該二者之總和。經查本件相對人93年2月3日北
    區國稅法二字第0930011825號復查決定書，於93年2月19日
    送達抗告人等情，於本案之原處分卷附郵務送達證書記載甚
    詳。又抗告人之住所位於台北縣，而位於桃園市之財政部臺
    灣省北區國稅局依訴願法第58條規定為受理訴願機關，故按
    訴願扣除在途期間辦法第2條規定抗告人提起本件訴願應扣
    除3日在途期間。從而，抗告人提起訴願之法定期間計算應
    為自行政處分到達次日起30日加計在途期間3日共33日，即
    自93年2月20日起算至同年3月23日（星期二）屆滿，抗告人
    於3月24日始提起訴願，於法自有未合，訴願決定，予以駁
    回，核無不當，原審裁定，遞予維持，亦無違誤」等語為由
    ，駁回聲請人之抗告，於法並無不合。聲請再審意旨僅係以
    其個人主觀歧異之見解，就原確定裁定適用法律所採通說見
    解，指摘其為不當，揆諸前開說明，要難謂原確定裁定適用
    法規顯有錯誤，故本件再審之聲請顯無再審理由，應予駁回
    。
五、依行政訴訟法第283條、第278條第2項、第104條、民事訴訟
    法第95條、第78條，裁定如主文。
中    華    民    國    95    年    6     月    22    日
                  第三庭審判長法  官  趙  永  康
                              法  官  鄭  淑  貞
                              法  官  侯  東  昇
                              法  官  黃  淑  玲
                              法  官  林  文  舟
以  上  正  本  證  明  與  原  本  無  異
中    華    民    國    95    年    6     月    22    日
                              書記官  彭  秀  玲


司法院資訊處製作；財團法人民間司法改革基金會備份。
